臺灣臺中地方法院民事判決　　　　　　　 96年度婚字第792號
原　　　告　丙○○
訴訟代理人　賴書貞律師
被　　　告　甲○○
上列當事人間請求離婚等事件，本院於民國96年10月29日言詞辯
論終結，判決如下：
    主      文
准原告與被告離婚。
被告應給付原告新台幣貳拾萬元，及自民國96年10月5日起至清
償日止，按週年利率5%計算之利息。
原告其餘之訴駁回。
訴訟費用由被告負擔40%，餘由原告負擔。
本判決第2項原告勝訴部分，得為假執行。
原告其餘假執行之聲請駁回。
    事實及理由
甲、程序方面
壹、按言詞辯論期日，當事人之一造不到場者，得依到場當事人
    之聲請，由其一造辯論而為判決，民事訴訟法第385條第1項
    前段定有明文。查本件被告經合法通知，而未於言詞辯論期
    日到場，有戶籍謄本、本院公示送達證書、報紙、言詞辯論
    筆錄、報到單在卷可證，且核無民事訴訟法第386條各款所
    列情形，爰依原告之聲請，由其一造辯論而為判決。
貳、次按原告本於數項離婚事由提起離婚之訴，係合併提起數宗
    形成之訴，可致同一之法律效果，此種起訴之形態，學者謂
    之為重疊的訴之合併；其訴訟標的雖有數項，而僅有單一之
    聲明，法院應就原告所主張之數項訴訟標的逐一審理，如認
    定其中一項訴訟標的為有理由，固可即為原告勝訴之判決，
    惟必須認定原告所主張之各項訴訟標的均無理由時，始得為
    其敗訴之判決（最高法院86年度台上字第997號判決可供參
    考）。然若原告以單一之聲明，主張二以上訴訟標的，而請
    求法院擇一訴訟標的為其勝訴之判決者，乃所謂選擇訴之合
    併，原告依其中之一訴訟標的可獲全部受勝訴判決時，法院
    固得僅依該項訴訟標的而為判決，對於其他訴訟標的無庸審
    酌；惟如各訴訟標的對於原告判決之結果不同，法院自應擇
    對原告最為有利之訴訟標的而為裁判（最高法院94年度台上
    字第2311號判決可供參考）。惟當事人究係請求就數項訴訟
    標的均為裁判或擇一為其勝訴之判決，法院應行使闡明權以
    了解其真意所在（最高法院89年度台上字第602號判決可供
    參考）。查本件原告本於民法第1052條第1項第3款、第5款
    、第2項之數項離婚事由提起離婚之訴，有民事起訴狀在卷
    可憑，其係合併提起數宗形成之訴，可致同一之法律效果；
    而經本院依前開說明行使闡明權後，原告主張就系爭數項離
    婚事由，請求法院擇一訴訟標的為其勝訴之判決（見本院民
    國96年10月29日言詞辯論筆錄），則本件訴訟乃所謂選擇訴
    之合併，當依前開說明處理，合先敘明。
乙、實體方面
壹、原告主張：
一、兩造於90年12月16日結婚後，共同居住於門牌號碼為臺中市
    ○村路○段170號11樓-2之房屋，家庭生活費用均由原告負擔
    。被告為職業軍人，僅於放假時返家，然其返家時，除睡覺
    外，均外出賭博至收假為止。原告為此而經常規勸被告致發
    生爭吵，被告竟多次出手毆打原告。因被告揮霍無度、入不
    敷出，其車貸均由原告繳納，甚且房貸與管理費亦均由原告
    負責繳納。詎被告竟於婚後半年即將原告母子趕離前開住處
    ，原告只得向地下錢莊借錢支付搬家與租屋費用。
二、原告搬至臺中市○○○街租屋處後，被告竟常至原告住處騷
    擾，並於前開處所之管理室張貼辱罵原告賤人、母狗等內容
    之紙條，毀謗原告，被告另以電腦上網辱罵原告母狗等字句
    ，並不斷傳簡訊騷擾原告，復以1日數十通電話騷擾原告友
    人，原告並因而精神崩潰患有重度憂鬱症，往返醫院已數年
    ，兩名子女因而乏人照料，致學業中輟。幸家扶中心適時支
    援，原告家庭始免於崩潰。
三、被告未盡為人夫之責，反不斷傷害原告，且對原告生病不加
    聞問，已無感情可言。且被告毆打、辱罵、騷擾原告之行為
    ，已構成不堪同居之虐待；被告置原告生活於不顧，亦構成
    惡意遺棄。兩造婚姻已生破綻，在客觀上已達難以繼續維持
    或回復婚姻之希望，且係因被告前開行為所致，此實可歸責
    於被告，爰依民法第1052條第1項第3款、第5款、第2項之規
    定請求判決離婚。
四、原告罹患前開精神疾病而受精神痛苦，係因被告所造成，爰
    依民法第1056條第2項之規定，請求有過失之被告賠償精神
    上損害賠償新台幣（下同）100萬元。
五、並聲明：（一）准原告與被告離婚。（二）被告應給付原告
    100萬元，及自起訴狀繕本送達翌日起至清償日止，按週年
    利率5%計算之利息。（三）訴訟費用由被告負擔。（四）前
    開第2項聲明，請准供擔保宣告假執行。
貳、被告則未於言詞辯論期日到場，亦未提出任何書狀作何聲明
    或陳述。
參、得心證之理由
一、按民法第1052條第2項規定：有前項以外之重大事由，難以
    維持婚姻者，夫妻之一方得請求離婚，但其事由應由夫妻之
    一方負責者，僅他方得請求離婚。立法旨趣在符合現代多元
    化社會之需要，使裁判離婚之事由較富彈性，當婚姻破裂時
    ，夫妻已無共同生活之實質時，即得請求離婚。又婚姻如有
    難以維持之重大事由，於夫妻雙方均須負責時，應比較雙方
    之有責程度，僅責任較輕之一方，得向責任較重之他方請求
    離婚，如雙方之有責程度相同，則雙方均得請求離婚，以符
    公平。是婚姻是否難以維持，應斟酌破壞夫妻共同生活之具
    體情事，是否客觀上達於動搖夫妻之共同生活，致夫妻已喪
    失維持婚姻之意欲以為斷，亦即婚姻是否已生破綻而無回復
    之希望，其難以維持婚姻之事實，是否已達於倘處於同一境
    況，任何人均將喪失維持婚姻希望之程度以決之。且婚姻係
    以夫妻之共同生活為目的，配偶應互相協力保持其共同生活
    之圓滿、安全及幸福，因而夫妻應相互尊重以增進情感和諧
    及誠摯之相處，此為維持婚姻之基礎，若此基礎不復存在，
    致夫妻無法共同生活，無復合可能者，即應認有難以維持婚
    姻之重大事由存在。查：
（一）兩造婚姻關係現仍存續中，有原告所提出之結婚喜帖、相
      片、來賓簽名喜幛在卷可證，自堪信為真實。
（二）證人乙○○結證稱家中生活費用均由原告負擔，被告從未
      負擔過；兩造成生爭吵，被告或辱罵或毆打原告，幾乎每
      2 、3天即發生1次；被告曾將原告母子趕離住處，迄目前
      為止均未在一起居住；且此期間兩造幾無聯絡，被告縱曾
      至原告住居處所，但均是罵原告賤人之類的話，並曾於原
      告住處管理室張貼辱罵原告賤人、母狗等內容之紙條，被
      告並另以電腦上網辱罵原告前開相同內容之字句等語明確
      （見本院96年10月29日言詞辯論筆錄）。則被告辱罵、毆
      打、騷擾原告，且未負擔家中生活費用，兩造分居已久迄
      無聯絡等事實，應可認定。
（三）是被告不思婚姻乃一男一女之兩性結合，以組織家庭，共
      同生活為目的，夫妻生活貴在相互扶持，被告前開行為嚴
      重妨礙家庭共同生活之美滿幸福，客觀上已達於動搖夫妻
      之共同生活；而期間兩造亦無法誠摯對談、溝通，兩造顯
      然均喪失維持婚姻之意欲，且兩造之婚姻破綻已陷無法彌
      補之窘境；足徵任何人處於同一情況下，均不願繼續維持
      此種婚姻生活，堪認本件兩造間確有難以維持婚姻之重大
      事由存在，而無法繼續彼此之共同婚姻生活無疑，且係可
      歸責於被告。從而，原告依民法第1052條第2項之規定，
      請求判決離婚，應屬有據，自應准許。
（四）又本件訴訟乃選擇訴之合併，原告依前開訴訟標的即可獲
      全部受勝訴判決，則依前開說明，本院對於其他訴訟標的
      無庸審酌，附此敘明。
二、次按夫妻之一方，因判決離婚而受有損害者，得向有過失之
    他方，請求賠償；前項情形，雖非財產上之損害，受害人亦
    得請求賠償相當之金額，但以受害人無過失者為限，民法第
    1056條著有明文。而前開所謂非財產上之損害，包括因他方
    虐待、遺棄等離婚事由所受之痛苦；而其數額則應按所受痛
    苦程度，並參酌婚姻存續期間、年齡、地位與其他一切情事
    定之。查被告前開辱罵、毆打、騷擾原告，且未負擔家中生
    活費用等造成兩造婚姻破綻之事由，足令原告受有痛苦，故
    原告受有非財產上之損害，且就前開事由之發生，受害人即
    原告並無過失，而係被告有過失等均可認定。次查兩造於90
    年12月16日結婚，原告為52年9月20日生，國中畢業，從事
    服務業；被告61年7月6日生，為職業軍人，有前開結婚喜帖
    、戶籍謄本與診斷證明書在卷可證，並經證人乙○○結證屬
    實。則本院審酌原告所受痛苦程度，並參酌兩造前開婚姻存
    續期間、年齡、地位，因認原告請求被告賠償非財產上之損
    害20萬元及其法定利息，為有理由，至超過部分之其餘請求
    ，即屬無據。
三、綜上所述，兩造間有難以維持婚姻之重大事由存在，且係可
    歸責於被告；原告因判決離婚而受有非財產上之損害，且原
    告並無過失。從而，原告依民法第1052條第2項之規定，請
    求判決離婚；另依民法第1056條第2項之規定，請求被告給
    付20萬元及自起訴狀繕本送達翌日即96年10月5日起至清償
    日止，按週年利率5%計算之利息，均為有理由，應予准許。
    至超過部分之其餘請求，則為無理由，應予駁回。
四、本判決第2項原告勝訴部分，所命為給付金額未逾50萬元，
    爰依職權宣告假執行。至原告敗訴部分，其假執行之聲請，
    亦失所附麗，應予駁回，併此敘明。
丙、訴訟費用負擔之依據：民事訴訟法第79條。
中　　華　　民　　國　　96　　年　　11　　月　　12　　日
                  家事法庭    法　官　陳卿和
以上正本係照原本作成。
如對本判決上訴，須於判決送達後20日內向本院提出上訴書狀（
須附繕本）。
中　　華　　民　　國　　96　　年　　11　　月　　12　　日
                　　　　　　  書記官
